臺灣高等法院高雄分院刑事判決　　　　　　　　　　九十年度上易字第二一六六號
　　上 訴 人　丙○○
　　即 被 告
右上訴人因詐欺案件，不服臺灣屏東甲方法院九十年度易字第一一○○號中華民國九
十年十月四日第一審判決（起訴案號：臺灣屏東甲方法院檢察署九十年度偵緝字第一
六七號），提起上訴，本院判決如左：
      主  文
原判決撤銷。
丙○○連續意圖為自己不法之所有，以詐術使人將本人之物交付，處拘役肆拾日，如
易科罰金，以參佰元折算壹日。
    事  實
一、丙○○明知自己無法依約提供合法來源之米糠，亦無錢可以購入米糠以出售，竟
    意圖為自己不法之所有，基於概括之犯意，先於民國（下同）八十九年九月二十
    九日十八時許，至屏東縣高樹鄉○○村○○路五十八號，向經營農產品之丁○○
    佯稱欲賣予一百包米糠，每包新台幣（下同）一百八十元，使丁○○不疑有他，
    應允此筆交易；旋又趕赴高雄縣美濃鎮○○街四十二號乙○○所經營之永成豐碾
    米廠，向乙○○偽稱欲訂購一百包米糠，每包一百八十元，致使乙○○亦陷於錯
    誤，於當日命不知情之司機陳進財載運一百包之米糠陪同丙○○至上址丁○○處
    。嗣於同日二十時二十分許，正當陳進財下貨至中途時，丙○○即向丁○○索取
    價金一萬八千元，得手後逃逸無蹤，此時陳進財已經交付四十一包米糠予丁○○
    ，經發現有異，餘額一百卅九包未再交付，並緊急電話告知乙○○，至此丁○○
    、乙○○方知受騙。
二、案經丁○○、乙○○訴由屏東縣警察局里港分局移送臺灣屏東甲方法院檢察署檢
    察官偵查起訴。
    理  由
一、訊據上訴人即被告丙○○固不否認其曾向丁○○以上述價格兜售米糠，嗣並向乙○○以同價格購買米糠，但其當時身上僅有數千元，不足以清償貨款，而於丁○○交付貨款之後，並未用以清償所欠乙○○之貨款等情，惟矢口否認有何詐欺之
    犯行，辯稱：我沒有詐欺，我與丁○○、乙○○做生意已經很久了，我曾先向告
    訴人乙○○告知我並無足夠現金，過幾天再還錢給他，而告訴人乙○○亦同意我
    暫後付款云云。經查：右揭犯罪事實，業據告訴人丁○○、乙○○分別於警、偵
    訊及原審審理時指訴稽詳，並經證人即載貨之司機陳進財於警訊中證稱：「於八
    十九年九月二十九日老闆乙○○叫我送貨一百包米糠‧‧在下米糠第四十一包時
    ，我發現丙○○不見了，我就跑去問丁○○，丁○○告訴我丙○○貨款已經拿走
    了‧‧老闆指示停止卸貨」等語（見八十九年九月三十日警訊筆錄），而告訴人
    乙○○指稱：被告之前未曾與我交易過，他訂購米糠時只表示貨到後就付款（見
    偵緝字第一六七號卷第十九頁），且倘真如被告所言其曾與告訴人乙○○達成貨
    款延後再付之合意，被告應無於米糠尚未全部交付時即自行逃離現場，司機陳進
    財更亦無於全部一百八十包之米糠僅交付四十一包時即停止下貨，並拒絕將餘額
    之米糠交予告訴人丁○○之理，顯見告訴人乙○○前開所述應為實在，被告辯稱
    乙○○同意暫後付款，實不足採。次查，被告於陳進財將米糠僅交付三十包予告
    訴人丁○○時，即向告訴人丁○○索取全部一萬八千元之價金，隨即逃逸無蹤，
    亦經告訴人丁○○指訴明確，可見被告明知於米糠全部交付後，陳進財即將向其
    索討全部一萬八千元之貨款，其即無法從中謀利，故而於下貨至一半時，即向告
    訴人丁○○詐取貨款，隨即逃逸，使告訴人丁○○無法取得全部之米糠，並使告
    訴人乙○○無法取得貨款；故被告於訂購米糠時，係明知並無足款項可以給付
    ，仍向告訴人乙○○訂貨，而使告訴人乙○○因此陷於錯誤，復於告訴人丁○○
    尚未取得全部米糠時，即自行逃逸，又未將所得之一萬八千元當場償還告訴人乙○○或其受僱人陳進財，顯見其對於前述米糠及告訴人丁○○所交付之一萬八千
    元有不法所有之意圖，被告有詐欺之犯意甚明；此外，並有前述米糠之照片及告
    訴人等對於上開米糠之保管領據為憑，事證明確，被告前述所辯，顯係事後卸責
    之詞，不足採信，其犯行洵堪認定。
二、核被告丙○○所為，係犯刑法第三百三十九條第一項之詐欺取財罪；其先後兩次
    詐騙告訴人等之犯行，時間緊接，手段相同，所犯構成要件相同之罪名，顯係基
    於概括之犯意而為，應依連續犯之規定以一罪論，並加重其刑。
三、原審予以論罪科刑，固非無見，惟查被告先後兩次詐騙告訴人等之犯行，時間緊
    接，手段相同，所犯構成要件相同之罪名，顯係基於概括之犯意而為，應依連續
    犯之規定以一罪論，並加重其刑，已如前述，原審雖於理由欄中敘明，卻於主文
    欄中漏未載述「連續」二字，尚有未合，被告上訴意旨，否認犯罪，指摘原判決
    不當，雖無理由，惟原判決既有上開可議之處，自應由本院將原判決予以撤銷改
    判，審酌被告前有多次詐欺前科，此有其前科表為憑，雖未構成累犯，惟已足見
    其素行不端，且犯後又一再否認犯行，惟詐欺之物為一萬八千元之現金與米糠，
    所得非鉅，並於本院審理中已與告訴人乙○○達成和解等一切情狀，從寬量處拘
    役四十日，並諭知易科罰金之折算標準。
據上論結，應依刑事訴訟法第三百六十九條第一項前段、第三百六十四條、第二百九
十九條第一項前段、刑法第五十六條、第三百三十九條第一項、第四十一條第一項，
罰金罰鍰提高標準條例第一條前段、第二條，判決如主文。
本案經檢察官劉文水到庭執行職務。
中    華    民    國        九十一      年      二      月      七      日
                              臺灣高等法院高雄分院刑事第七庭
                                  審判長法官  李春昌
                                        法官  莊飛宗
                                        法官  黃憲文
右正本證明與原本無異。
不得上訴。
                                      書記官  黃玉珠
中    華    民    國        九十一      年      二      月     十五     日
附錄：本判決論罪科刑法條：
刑法第三百三十九條第一項
意圖為自己或他人不法之所有，以詐術使人將本人或第三人之物交付者，處五年以下
有期徒刑、拘役或科或併科一千元以下罰金。
                                                                      Ｈ
